臺灣新北地方法院民事判決
                                     109年度訴字第1613號
原      告  陳天皓

訴訟代理人  王信凱律師
被      告  陳柏儒
            張昱祥

            楊宏德
            覃敬宇
            林聖凱
            陳煌錡
            張銘峰
上列當事人間因傷害案件，原告提起刑事附帶民事訴訟請求侵權
行為損害賠償，經本院刑事庭以109 年度審附民字第115 號裁定
移送前來，本院於中華民國110 年10月21日言詞辯論終結，判決
如下：
    主      文
被告陳柏儒及張昱祥應連帶給付原告新臺幣參拾參萬陸仟貳佰玖
拾肆元，及自民國一百零九年二月七日起至清償日止，按年息百
分之五計算之利息。
原告其餘之訴駁回。
訴訟費用由被告陳柏儒及張昱祥連帶負擔百分之二十二，餘由原
告負擔。
本判決第一項得假執行；但被告陳柏儒及張昱祥如以新臺幣參拾
參萬陸仟貳佰玖拾肆元為原告預供擔保，得免為假執行。
原告其餘假執行之聲請駁回。
    事實及理由
壹、程序方面：
一、按訴狀送達後，原告不得將原訴變更或追加他訴，但請求之
    基礎事實同一，擴張或減縮應受判決事項之聲明，不甚礙被
    告之防禦及訴訟之終結者，不在此限，民事訴訟法第255 條
    第1 項第2 款、第3 款、第7 款分別定有明文。民事訴訟法
    第255 條第1 項第2 款所謂請求之基礎事實同一，係指變更
    或追加之訴與原訴之原因事實有其共同性，先後所為請求之
    主張在社會生活上可認為有共通性或關連性，而就原請求之
    訴訟及證據資料於相當程度範圍內具有同一性或一體性，在
    審理時得加以利用，俾先後兩請求可在同一程序得加以解決
    ，以避免重複審理，庶能統一解決紛爭，用符訴訟經濟者即
    屬之（最高法院96年度台上字第471 號判決意旨參照）。本
    件原告起訴係以被告陳柏儒及張昱祥為被告，並聲明：㈠被
    告陳柏儒及張昱祥應給付原告新臺幣（下同）100 萬元，及
    自刑事附帶民事訴訟起訴狀繕本送達翌日起至清償日止，按
    年息百分之5 計算之利息；㈡願供擔保擔保，請准宣告假執
    行等語，有刑事附帶民事訴訟起訴狀在卷可佐（見本院109
    年度審附民字第115 號卷〈下稱附民卷〉第5 頁）。嗣於本院
    民國109 年7 月21日審理期日，當庭以民事準備狀㈠暨追加
    被告狀追加楊宏德、覃敬宇、林聖凱、陳煌錡及張銘峰為本
    件被告，並變更訴之聲明為：被告應連帶賠償原告1,500,48
    1 元，及自刑事附帶民事訴訟起訴狀繕本送達翌日起至清償
    日止，按息百分之5 計算之利息等語（見本院卷第43頁）；
    復於本院110 年2 月23日審理期日，當庭以民事減縮訴之聲
    明狀減縮請求本金為574,304 元等語（見本院卷第43頁）；
    再於110 年7 月1 日以民事擴張訴之聲明狀擴張請求本金為
    874,304 元等情（見本院卷第345 頁）。經核原告所為訴之
    變更、追加、減縮及擴張均與前揭法條規定並無不合，應予
    准許。
二、本件被告均經合法通知，皆無正當理由未於最後言詞辯論期
    日到場，核無民事訴訟法第386 條各款所列情形，爰依原告
    聲請，由其一造辯論而為判決。
貳、實體方面：
一、原告主張：被告於108 年5 月4 日1 時43分許，在新北市○○
    區○○○路000 號前，因酒後而與原告發生爭執，被告竟共同
    基於傷害他人身體之故意，徒手毆打原告臉部，或擋住原告
    逃脫路線以躲避圍毆之行為，致原告受有顏面鈍挫傷、右眼
    脈絡膜破裂合併視網膜下出血、右眼網膜色素層破裂、虹膜
    炎等傷害。是以原告請求被告等連帶賠償醫療費用4,760 元
    、薪資損失38,000元、勞動能力減損231,544 元及精神慰撫
    金60萬元等損害及法定利息。爰依民法第184 條第1 項前段
    、第185 條第1 項、第193 條第1 項、第195 條第1 項前段
    規定提起本件訴訟，並聲明：被告應連帶賠償原告874,304 
    元，及自刑事附帶民事訴訟起訴狀繕本送達翌日起至清償日
    止，按年息百分之5 計算之利息；願供擔保，請准宣告假執
    行。
二、被告部分：
  ㈠被告陳柏儒及張昱祥雖未於最後言詞辯論期日到場，惟據其
    等先前到庭陳述略以：伊等與原告係互毆，其餘被告均無打
    原告。關於原告請求之醫療費用及工作損失部分同意賠償，
    但勞動力減損及精神慰撫金部分均過高等語置辯，並聲明：
    請求駁回原告之訴。
  ㈡被告楊宏德、陳煌錡及張銘峰雖未於最後言詞辯論期日到場
    ，惟據其等先前到庭陳述略以：伊等沒有動手打原告，原告
    之傷害與伊等無關等語置辯，並聲明：請求駁回原告之訴。
  ㈢被告林聖凱雖未於最後言詞辯論期日到場，惟據其先前到庭
    陳述略以：伊沒有動手打原告，原告之傷害與伊無關。若鈞
    院認為伊有賠償責任，則關於醫療費用部分，伊可以負擔，
    其餘部分伊沒有辦法賠償等語置辯，並聲明：請求駁回原告
    之訴。
  ㈣被告覃敬宇未於言詞辯論期日到場，亦未提出書狀作何聲明
    或陳述。
三、本院得心證理由：
    原告主張被告於上開時、地，共同不法毆打原告，致其受有
    顏面鈍挫傷、右眼脈絡膜破裂合併視網膜下出血、右眼網膜
    色素層破裂、虹膜炎等傷害，請求渠等應連帶負侵權行為損
    害賠償責任等語，其中被告陳柏儒及張昱祥就其2 人共同傷
    害原告行為，致原告受有上開傷害之情並無爭執，且被告陳
    柏儒及張昱祥上開傷害原告之行為，經本院以109 年簡上字
    第492 號刑事判決被告陳柏儒及張昱祥共同犯傷害罪，各處
    有期徒刑6 月，如易科罰金，以1,000 元折算1 日確定等情
    ，有該刑事判決書在卷可憑（見本院卷第271 至274 頁），
    且經本院依職權調取前開刑事卷宗審閱查核無訛。是原告主
    張被告陳柏儒及張昱祥有前開不法侵害其健康及身體權利之
    侵權行為，應堪信為真實。至被告楊宏德、陳煌錡、張銘峰
    及林聖凱則均否認有毆打原告，並以前詞置辯；而被告覃敬
    宇則未曾出庭及提出書狀答辯。是本件之爭點厥為：原告請
    求被告等負連帶侵權行為損害賠償責任，有無理由？倘若被
    告等全體或部分人應連帶負賠償責任，則原告請求賠償之項
    目及金額，有無理由？茲分述如下：
  ㈠按因故意或過失，不法侵害他人之權利者，負損害賠償責任
    ；數人共同不法侵害他人之權利者，連帶負損害賠償責任。
    不能知其中孰為加害人者亦同。造意人及幫助人，視為共同
    行為人；不法侵害他人之身體、健康、名譽、自由、信用、
    隱私、貞操，或不法侵害其他人格法益而情節重大者，被害
    人雖非財產上之損害，亦得請求賠償相當之金額。其名譽被
    侵害者，並得請求回復名譽之適當處分，民法第184 條第1
    項前段、第185 條、第195 條第1 項分別定有明文。次按當
    事人主張有利於己之事實者，就其事實有舉證之責任，民事
    訴訟法第277 條前段有明文規定。再按刑事訴訟裁判所認定
    之事實，固非當然有拘束民事訴訟判決之效力，但民事法院
    調查刑事訴訟原有之證據，而斟酌其結果以判斷事實之真偽
    ，並於判決內記明其得心證之理由，即非法所不許（最高法
    院67年台上字第2674號及49年台上字第929 號判例意旨參照
    ）。即法院依自由心證判斷事實之真偽時，所斟酌之辯論意
    旨及調查證據之結果，非不得參酌刑事認定之事實及已調查
    之證據，引為本件民事訴訟之判決基礎。
  ㈡經查，被告陳柏儒及張昱祥因本件傷害行為，而共同不法侵
    害原告之身體健康權，應負侵權責任之事實，既經認定屬實
    如前，揆諸上開規定，原告訴請被告陳柏儒及張昱祥就應負
    連帶損害賠償責任，即屬於法有據。至原告主張：被告楊宏
    德、陳煌錡、張銘峰、林聖凱及覃敬宇同為共同侵權行為人
    云云，固以刑案卷內之監視錄影畫面為據，並聲請傳喚吳安
    忠、楊思偉、郭宸佑及陳佩希等人為證人（見本院卷第45頁
    ），惟觀諸刑案卷中所附監視錄影畫面，可知現場連同原告
    共有8 人在場，其中共有3 人均著白色上衣，2 人均著深色
    外套、白色上衣及淺色長褲，除有數名成員衣著相似外，其
    餘外觀亦無其他顯著特徵，就其等於晝面中之肢體動作則因
    人物甚小、晝面模糊，難以逐一特定每個人的動作等情，有
    監視器錄影翻拍晝面截圖、檔案及臺灣新北地方檢察署（下
    稱新北地檢署）檢察事務官勘驗報告1 份在卷可佐（新北地
    檢署109 年度偵續字第69號卷〈下稱偵續字卷〉第23至37、12
    3 至133 頁），且兩造於該刑案偵查中均陳稱無法自監視器
    錄影畫面中辨識人別，是自難憑案發時之錄影晝面即認被告
    楊宏德、陳煌錡、張銘峰、林聖凱及覃敬宇等有本件原告所
    指之侵權行為。又當日在場者吳安忠證稱：我於案發當日跟
    原告在上開小吃店同桌用餐，我沒有看清楚當時鬥毆晝面，
    當時是小吃店前員工喝酒醉，一片混亂，我也不知道發生什
    麼事，我是事後才知道原告被打等語，有該刑案109 年12月
    29日詢問筆錄在卷可查（見偵續字卷第106 至107 頁），是
    證人吳安忠之證述亦無從為有利於原告之認定。又上開監視
    器畫面既無法辨識人別，且現場人數連同本件原告亦為本件
    兩造之人數，且現場之人於外觀亦無其他顯著特徵，已如前
    述，則原告聲請傳喚之其他證人楊思偉、郭宸佑及陳佩希等
    人，如何得以確認本件侵權行為之人為何者，已不無疑問。
    復觀以原告於刑事偵查中陳述：「我自己也查蠻久了，我拿
    能拿出來的證據就是之前撥放的錄影帶，一個是路邊監視器
    ，一個是路人拍的，我也找不到其他證據來佐證」、「我知
    道請誰來都沒有什麼太大作用，畢竟時間已過很久了，所以
    我只是想請人來證明我有被打的事實，我也知道具體是誰動
    手已經很難查證了」等語，有本件刑案110 年2 月9 日、11
    0 年3 月2 日詢問筆錄在卷可查（見偵續字卷第149 、167 
    頁），益徵原告聲請訊問吳安忠、楊思偉、郭宸佑及陳佩希
    為證人，並無調查之必要，不應准許。再者，本件原告對被
    告楊宏德、陳煌錡、張銘峰、林聖凱及覃敬宇等，所指述之
    上開傷害行為，亦經新北地檢署檢察官為不起訴處分確定在
    案（案號：109 年度偵續字第69、219 號），有該刑事不起
    訴處分書附卷可憑（見本院卷第323 至326 頁），且經本院
    依職權調取前開刑事卷宗審閱查核無訛。綜上，難認被告楊
    宏德、陳煌錡、張銘峰、林聖凱及覃敬宇等人，有原告所指
    述之共同侵權行為。
  ㈢原告請求之各項損害賠償金額，是否合理？
  ⒈醫療費用部分：原告主張：其因本件傷害事件支出醫療費用4
    ,760 元等語，業據提出臺北市立聯合醫院中興院區診斷證
    明書、新光吳火獅紀念醫院診斷證明書、臺大醫院診斷證明
    書、振興醫院診斷證明書、醫療費用收據等件為證（見審附
    民字卷第7 頁、本院卷第55至65頁、第77至93頁），並為被
    告陳柏儒及張昱祥所不爭執（見本院卷第40頁），自堪信為
    真實。從而，原告請求上開醫療費用4,760 元，為有理由，
    應予准許。
  ⒉不能工作損失部分：原告主張：其於本件傷害事件受傷前，
    從事汽車隔熱紙工作，每月薪資約為58,000元，因本件傷害
    事件受有前揭傷害，致受有不能工作損失38,000元等語，並
    提出前開醫院診斷證明書、金融帳戶存摺內頁、勞工保險被
    保險人投保資料表（明細）等件為證（見本院卷第55至65頁
    、第95、97頁）。惟查，原告於本件傷害事件發生當日（即
    108 年5 月4 日），即經醫師治療而出院，且上開醫院診斷
    證明書，均無記載原告因本件傷害於一定期間影響工作能力
    而不能工作之情。再者，原告本件傷害之主要部分係右眼，
    其左眼並無受傷，而原告自陳：本件傷害事件發生前，從事
    玻璃隔熱紙黏貼工作等語（見本院卷第47頁），應屬靜態與
    平面之工作，並無須持續關注某物品、機器等之運作、變化
    或其立體成象，是單眼視覺於動態及三維立體視覺之判斷，
    固然不如雙眼視覺之結果，然單眼視覺仍非無動態及三維立
    體視覺之功能，則原告是否因本件右眼之傷勢即不能工作，
    與其不能工作期間等情，均不無疑問。原告復未能提出其他
    相關事證，以供本院審酌。準此，本院難認原告有因本件侵
    權事件受有不能工作損失38,000元。是原告此部分主張洵屬
    無據，不應准許。
  ⒊勞動能力減損部分：
  ⑴按被害人因身體健康被侵害，而喪失或減少勞動能力所受之
    損害，其金額應就被害人受侵害前之身體健康狀態、教育程
    度、專門技能、社會經驗等方面定之，不能以受侵害後一時
    一地之工作收入尚未發生減少為準（最高法院63年台上字第
    1394號判例參照）。次按勞動能力之喪失或減少，係指謀生
    能力之受害，致生減少將來收益之效果，包括有形與無形之
    減失在內。查，原告就前揭傷害之減少勞動比例之爭議，經
    本院囑託臺大醫院鑑定結果認：「病人（即原告）於108 年
    5 月9 日來本院眼科門診初診，另於109 年12月3 日到院接
    受測盲檢查，右眼最佳矯正視力為0.63，左眼最佳矯正視力
    為1.0 ，雙眼最佳矯正視力為1.0 。依美國醫學會2008年『
    永久障害評估指引』進行評估，病人之功能性視力分數（FAS
     ）為98，視覺系統勞動能力減損比例推估約為2 % 。」等
    情，有該院109 年12月28日校附醫秘字第1090907723號函暨
    附件國立臺灣大學醫學院附設醫院辦理司法機關委託鑑定案
    件意見表附卷可參（見本院卷第221 至223 頁）。佐以臺大
    醫院採用之判斷標準為「美國醫學會永久障害評估指引」，
    而該指引既係勞保失能評估專業人員培訓課程所建議，並經
    多國採用之國際性客觀評估標準，且於本件業經臺大醫院依
    其專業知識而為上開鑑定意見判斷，自應以勞動能力減損2%
    為計算依據。
  ⑵次查，本件原告79年10月2 日出生，於本件事故發生日為108
     年5 月4 日，是其主張自108 年5 月4 日起至強制退休年
    齡65歲即144 年10月2 日止，共計36年4 月28日，為計算勞
    動能力減損損害之標準，容屬合理，應可採取。又原告主張
    以其於本件傷害事件前，每月投保薪資45,800元為計算基礎
    （見本院卷第251 頁），觀諸原告提出金融帳戶存摺內頁、
    勞工保險被保險人投保資料表（明細）等件（見本院卷第95
    、97頁），原告上開主張尚屬合理。是原告每年減少勞動能
    力損失為10,992 元（計算式：45,800元×12月×2 ％＝10,992
    元）。復依第1 年不扣除中間利息之霍夫曼式計算法扣除中
    間利息後，原告得請求減少勞動能力損失之金額為231,534 
    元【計算式：10,992×20.0000000＋（10,992×0.00000000）×
    （21.00000000 －00.0000000）＝231,534 。其中20.0000000
    為年別單利5%第36年霍夫曼累計係數，21.00000000 為年別
    單利5%第37年霍夫曼累計係數，0.00000000為未滿一年部分
    折算年數之比例（4/12＋28/365＝0.00000000）。採四捨五入
    ，元以下進位】，原告逾此範圍主張（即原告主張之末年以
    366 日計算，見本院卷第251 頁），則屬無據，洵無可採。
  ⒋精神慰撫金部分：
    按慰藉金之賠償須以人格權遭遇侵害，使精神上受有痛苦為
    必要，其核給之標準固與財產上損害之計算不同，然非不可
    斟酌雙方身分資力與加害程度，及其他各種情形核定相當之
    數額（最高法院51年台上字第223 號判例意旨參照）。亦即
    民法第195 條不法侵害他人人格法益得請求賠償相當之金額
    ，應以實際加害之情形、被害人所受精神上痛苦之程度、賠
    償權利人之身分、地位、經濟能力，並斟酌賠償義務人之故
    意或過失之可歸責事由、程度、資力或經濟狀況綜合判斷之
    。本院審酌兩造之身分、地位、經濟能力等情（見本院卷第
    41頁），暨原告所受損害、將來復原之程度、本件侵權行為
    發生之原因、造成之結果，並參酌兩造稅務電子閘門所得調
    件明細表、財產調件明細表（因屬個人隱私，僅予參酌，爰
    不予揭露）等一切情狀，認原告主張精神慰撫金額10萬元為
    合理，原告請求逾此範圍之部分，為無理由，應予駁回。
  ⒌基上，原告主張因本件傷害事件所受損害之項目及數額，為
    醫療費用4,760 元、勞動能力減損231,534 元及精神慰撫金
    10萬元，合計336,294 元，為有理由，逾此部分請求，則為
    無理由。
  ㈣末按給付有確定期限者，債務人自期限屆滿時起，負遲延責
    任。給付無確定期限者，債務人於債權人得請求給付時，經
    其催告而未為給付，自受催告時起，負遲延責任。其經債權
    人起訴而送達訴狀，或依督促程序送達支付命令，或為其他
    相類之行為者，與催告有同一之效力。民法第229 條第1 項
    及第2 項分別定有明文。又遲延之債務，以支付金錢為標的
    者，債權人得請求依法定利率計算之遲延利息。但約定利率
    較高者，仍從其約定利率。應付利息之債務，其利率未經約
    定，亦無法律可據者，週年利率為百分之5 ，民法第233 條
    第1 項及第203 條亦有明文。經查，原告對被告陳柏儒及張
    昱祥2 人之侵權行為損害賠償請求權，係屬於未定給付期限
    之金錢債權，而本件刑事附帶民事訴訟起訴狀繕本係於109
    年2 月6 日送達上開被告，有其等2 人簽章在卷可查（見審
    附民字卷第5 頁），則原告請求自刑事附帶民事訴訟起訴狀
    繕本送達之翌日即109 年2 月7 日起至清償日止，按年息百
    分之5 計算之利息，洵屬有據，應予准許。
四、綜上所述，原告依據民法第184 條第1 項前段、第185 條第
    1 項、第193 條第1 項、第195 條第1 項前段規定，請求被
    告陳柏儒及張昱祥連帶給付原告336,294 元，及自109 年2
    月7 日起至清償日止，按年息百分之5 計算之利息，為有理
    由，應予准許，逾此部分請求，則無理由，應予駁回。又原
    告勝訴部分，金額在50萬元以下，應依職權宣告假執行，並
    酌定相當擔保金額宣告免為假執行；至原告敗訴部分，其假
    執行之聲請，因訴之駁回而失所依據，不予准許，應併予駁
    回。
五、本件判決之基礎已臻明確，兩造其餘之攻擊防禦方法、未經
    援用之證據及聲請調查之證據，經本院斟酌後，認均不足以
    影響本判決之結果，爰不逐一詳予論駁，併此敘明。
六、據上論結，原告之訴為一部有理由，一部無理由，依民事訴
    訟法第79條、第85條第2 項、第389 條第1 項第5 款、第39
    2 條第2 項，判決如主文。
中　　華　　民　　國　 110　　年　　12　　月　　14　　日
                  民事第五庭  法　官　鄧雅心
以上正本係照原本作成。
如對本判決上訴，須於判決送達後20日內向本院提出上訴狀。如
委任律師提起上訴者，應一併繳納上訴審裁判費。
中　　華　　民　　國　 110　　年　　12　　月　　15　　日
                              書記官　蔡佩珊